臺灣高雄地方法院民事判決　　　　　　　95年度訴字第4273號
原　　　告　大眾商業銀行股份有限公司
法定代理人　乙○○
訴訟代理人　丙○○
被　　　告　甲○○
上列當事人間清償借款事件，本院於民國96年2 月7 日言詞辯論
終結，判決如下：
    主  文
被告應給付原告新臺幣壹佰參拾壹萬貳仟陸佰壹拾伍元，及如附
表所示之利息及違約金。
訴訟費用由被告負擔。
    事實及理由
一、按訴狀送達後，原告不得將原訴變更或追加他訴，但經被告
    同意者；擴張或減縮應受判決事項之聲明者，不在此限，民
    事訴訟法第255 條第1 項第1 款、第3 款定有明文。本件原
    告於起訴後將原應受判決事項之聲明即被告應給付新台幣（
    下同）1,120,000 元部分按年息8.13％計算之遲延利息，減
    縮為按年息2.99％計算，業經被告當庭表示同意（見本院卷
    第34頁），核與上揭法條規定相符，依法自應予以准許，合
    先敘明。
二、原告主張：被告於民國94年7 月28日向原告借款1,120,000
    元及220,000 元（合計新臺幣（下同）1,340,000 元），其
    中1,120,000 元部分，約定借款期間自94年7 月28日起至11
    4 年7 月28日止，利息按原告銀行指數房貸利率加計0.91％
    機動計算，另220,000 元部分，約定借款期間自94年7 月28
    日起至101 年7 月28日止，利息按原告銀行指數房貸利率加
    計2.54％機動計算，被告均應按期平均攤還本息，如未按期
    給付，即喪失期限利益，借款視為全部到期，除按上開借款
    利率計算遲延利息外，並加給自逾期之日起在6 個月內者，
    按借款利率10％，超過6 個月者，按借款利率20％計算之違
    約金。詎被告自95年7 月28日起即未繳納本息（當時利率分
    別為2.99％及4.62％），依約其借款視同全部到期，被告尚
    積欠如主文第1 項所示之本金、利息及違約金未償，原告乃
    依消費借貸契約之法律關係提起本訴，並聲明如主文第1 項
    所示。
三、被告則抗辯：伊於借款時同時簽立借據及本票各2 紙，原告
    應將伊所簽發2 張本票返還，因這是重複之債務等語，並聲
    明原告之訴駁回。
四、原告上揭主張，業據提出與其所述相符之大眾銀行不動產擔
    保借款合約、不動產擔保借款約定書、借據、授信約定書、
    利率表各1 份、放款單筆貸放攤還及收息記錄查詢單3 份及
    被告簽發之本票2 紙（面額各為1,1200,00 元及220,000 元
    ）為證，而被告對於有上開借款2 筆及欠款之事實均不爭執
    ，原告之主張堪信為真實。被告雖為上開抗辯，惟依被告所
    簽立之不動產擔保借款約定書第4 條第16點約定：「為證明
    並確定立約人依本約對原告所負之債務，立約人應於簽署本
    約定書之同時，簽署並交付原告認可之本票，並隨時依原告
    要求換發新本票，票面金額應相當於本約定書之借款額度總
    金額。」，已約定被告有簽發本票予原告之義務，且原告陳
    稱：原告請被告簽發本票，是為了擔保債權等語，而被告亦
    不否認上開2 紙本票均係於借款當時同時簽發，且票面金額
    分別與上開2 筆借款之額度相同，足認被告簽發上開本票予
    原告，係作為擔保本件借款債權之用，並非另一債務，且亦
    無返還本票與清償借款債務間同時履行抗辯之問題，被告之
    抗辯，不足為採。
五、按稱消費借貸者，謂當事人一方移轉金錢或其他代替物之所
    有權於他方，而約定他方以種類品質、數量相同之物返還之
    契約。借用人應於約定期限內，返還與借用物種類、品質、
    數量相同之物。遲延之債務，以支付金錢為標的者，債權人
    得請求依法定利率計算之遲延利息，但約定利率較高者，仍
    從其約定利率。當事人得約定債務人於債務不履行時，應支
    付違約金，民法第474 條第1 項、第478 條前段、第233 條
    第1 項、第250 條第1 項分別定有明文。本件被告向原告借
    款，且尚積欠原告上述借款餘額未清償，已如上述。從而，
    原告依據消費借貸契約之法律關係，請求被告給付如主文第
    1 項所示之金額、利息及違約金，為有理由，應予准許。
六、據上結論，原告之訴為有理由，依民事訴訟法第78條，判決
    如主文。
中　　華　　民　　國　 　96　　年　　2　　月　　27　　日
                   民事鳳山分庭審判長法　官  朱玲瑤
                                     法  官  李怡諄
                                     法  官  呂憲雄
正本證明係照原本作成。
如不服判決，應於送達後二十日內，向本院提出上訴狀並表明上
訴理由，如於判決送達前提起上訴者，應於判決送達後十日內補
提上訴理由書（須附繕本）。
中　　華　　民　　國　 　96　　年　　2　　月　　27　　日
                                     書記官  李文廣
附表：
┌─────┬────────┬──────┬───────────────┐
│金額      │遲延利息計算期間│遲延利息    │違約金計算之期間及利息（週年利│
│（新臺幣）│                │（週年利率）│率）                          │
├─────┼────────┼──────┼───────────────┤
│1,120,000 │自95.7.28 日起至│2.99％      │自95.8.28 日起至清償日止，其逾│
│元        │清償日止        │            │期在6 個月以內者，按左列利率10│
│          │                │            │％，逾期超過6 個月者，按左列利│
│          │                │            │率20％計算                    │
├─────┼────────┼──────┼───────────────┤
│192,615元 │自95.7.28 日起至│4.62％      │自95.8.28 日起至清償日止，其逾│
│          │清償日止        │            │期在6 個月以內者，按左列利率10│
│          │                │            │％，逾期超過6 個月者，按左列利│
│          │                │            │率20％計算                    │
├─────┴────────┴──────┴───────────────┤
│備註：欠款合計1,312,615元                                                 │
│                                                                          │
└─────────────────────────────────────┘
